【裁判字號】    95,上訴,485
【裁判日期】    950606
【裁判案由】    偽造文書
【裁判全文】
臺灣高等法院高雄分院刑事判決         95年度上訴字第485號
上  訴  人  臺灣高雄地方法院檢察署檢察官
被      告  甲○○
選任辯護人  宋明政  律師
自  訴  人  乙○○
上列上訴人因被告偽造文書案件，不服臺灣高雄地方法院93年度
自字第33號中華民國94年12月30日第一審判決，提起上訴，本院
判決如下：
    主  文
上訴駁回。
    理  由
一、自訴人乙○○於原審自訴意旨略以：被告甲○○（原名李易
    青）與翁玉珠（已判決確定）共同基於意圖為自己不法所有
    之犯意聯絡，於民國86年3 月18日，以甲○○為借款人，未
    經自訴人乙○○之同意，由翁玉珠擅自持其之前冒用自訴人
    名義申請補發之自訴人身分證，冒用自訴人名義，至高雄市
    ○○○路168 號5 樓之中國信託商業銀行股份有限公司（以
    下簡稱中國信託銀行）申辦貸款，並分別偽簽「乙○○」署
    名於借款金額100 萬元及1050萬元之借據之對保欄及連帶保
    證人欄位，並加蓋偽刻之印章，致使自訴人成為上開二筆貸
    款之連帶保證人，因認被告甲○○涉有刑法第216 條、第
    210 條之行使偽造私文書罪嫌云云。
二、本件自訴人認被告甲○○涉有上開行使偽造私文書犯行，無
    非係以：(一)上開2 紙中國信託銀行借據之借款人均為被告甲
    ○○。(二)自訴人與被告甲○○從不相識，自無擔任其貸款連
    帶保證人之理，足見被告甲○○與被告翁玉珠共同偽造自訴
    人署名，並加蓋盜刻之自訴人印章於上開借據上等情，為其
    主要論據；被告甲○○並未於本院審判期日到庭，惟於本院
    準備程序矢口否認有何行使偽造私文書犯行，辯稱：我在86
    年間因要辦金卡，而看報紙上專辦信用卡之廣告，與一位陳
    先生接洽，我把身分證及印章都交給陳先生，再至中國信託
    商業銀行，簽了2 份文件。上開中國信託商業銀行2 份借據
    上的李易青名字確實都是我簽名的，但我不認識同案被告翁
    玉珠，也不認識自訴人乙○○，連帶保證人何時簽名我不知
    情等語。
三、按犯罪事實，應依證據認定之，無證據不得認定犯罪事實；
    又不能證明被告犯罪者，應諭知無罪之判決；刑事訴訟法第
    154 條第2 項、第301 條第1 項分別定有明文。次按認定不
    利於被告之證據須依積極證據，苟積極證據不足為不利於被
    告事實之認定，即應為有利被告之認定，更不必有何有利之
    證據；又犯罪事實之認定，應憑證據，如無相當之證據，或
    證據不足以證明，自不得以推測或擬制之方法，以為裁判之
    基礎（最高法院30年上字第816 號判例、40年台上字第86號
    判例參照）；經查刑事訴訟法第161 條第1 項規定，檢察官
    就被告犯罪事實，應負舉證責任，並指出證明之方法。此項
    規定，於自訴程序同有適用。因此，自訴人對於自訴之犯罪
    事實，應負實質之舉證責任。倘自訴人所提出之證據，不足
    為被告有罪之積極證明，或其闡明之證明方法，無從說服法
    院形成被告有罪之心證，基於無罪推定之原則，自應為被告
    無罪之諭知（最高院92年度臺上字第711 、3068號等判決意
    旨可資參照）；本件上開中國信託銀行借據上之借款人固確
    為被告甲○○（借據上係其更名前之名字李易青），而被告
    甲○○亦供認借據上名字確為其所簽署，惟此與被告甲○○
    是否即參與偽造自訴人署名為連帶保證人，尚無絕對必然之
    關係，而證人即同案被告翁玉珠於原審及本院結證稱：「我
    不認識李易青」「是謝麗慧帶我去對保」「我沒有跟李易青
    去中國信託銀行辦理本件貸款」等語（見原審卷第144 頁、
    本院95年5 月23日審判筆錄），核與被告甲○○所供不認識
    翁玉珠等人，尚屬相符，足見被告甲○○上開所辯，尚非無
    據。本件被告甲○○究否即係委託同案被告翁玉珠或與同案
    被告翁玉珠共同偽造自訴人署名之人，依上開中國信託銀行
    之借據，並不足以證明被告甲○○有該偽造文書犯行，自訴
    人即有舉證證明之義務，被告甲○○如何與同案被告翁玉珠
    就本件偽造文書犯行，有何犯意聯絡，亦未見自訴人舉出證
    明方法證明之，復未提出其他足以證明被告甲○○犯罪之積
    極證據，揆諸上開判例意旨，本件要屬不能證明被告甲○○
    犯罪。
四、原審因而以不能證明被告犯罪，而為被告無罪之諭知，核無
    不合；檢察官循被害人中國信託銀行具狀請求上訴意旨，以
    被告甲○○坦承確有向被害人申請貸款，並在借據上簽名，
    是被告甲○○與同案被告翁玉珠不無犯意聯絡云云，指摘原
    判決不當，為無理由，應予駁回。
五、被告甲○○經合法傳喚，無正當理由不到庭，爰不待其陳述
    ，逕行判決。
據上論斷，應依刑事訴訟法第368條、第371條，判決如主文。
本案經檢察官沈紹嘉到庭執行職務。
中    華    民    國    95    年    6     月    6     日
                  刑事第七庭    審判長法  官  莊飛宗
                                      法  官  黃三友
                                      法  官  黃憲文
以上正本證明與原本無異。
如不服本判決應於收受本判決後10日內向本院提出上訴書狀，其
未敘述上訴理由者，並得於提起上訴後10日內向本院補提理由書
狀（均須按他造當事人之人數附繕本）「切勿逕送上級法院」。
中    華    民    國    95    年    6     月    6     日
                                      書記官  施耀程


司法院資訊處製作；財團法人民間司法改革基金會備份。
